【裁判字號】    88,訴,703
【裁判日期】    890525
【裁判案由】    給付貨款
【裁判全文】
臺灣板橋地方法院民事判決  八十八年度訴字第七○三號
    原      告  長沙實業有限公司
    法定代理人  林雪梅
    訴訟代理人  曾幼菁
    原      告  曾茂行企業有限公司
    法定代理人  曾幼菁
    被      告  甲○○
    兼訴訟代理人乙○○
右當事人間給付貨款事件，本院判決如左：
    主    文
原告之訴及假執行聲請均駁回。
訴訟費用由原告負擔。
    事    實
甲、原告方面：
    聲明、陳述及證據如起訴狀所載（詳如附件一）。
乙、被告方面：
    被告未於最後言詞辯論期日到場，惟據其以前辯論及所具書狀，聲明、陳述及證
    據如答辯狀所載（詳如附件二）。
丙、本院依職權調閱台灣高等法院八十七年度上易字第六八八號、台灣台北地方法院
    八十六年度自字第三二六號原告自訴被告侵占刑事案卷。
    理    由
甲、程序方面：
    被告受合法通知，未於最後言詞辯論期日到場，核無民事訴訟法第三百八十六條
    所列各款情形，爰依原告之聲請，由其一造辯論而為判決，合先敘明。
乙、得心證之理由：
  一、本件原告主張被告乙○○、甲○○為原告長沙實業有限公司（以下簡稱長沙公
      司）及曾茂行企業有限公司（以下簡稱曾茂行）之會計及業務人員，平日負責
      經手及收取公司帳款，被告乙○○於民國（下同）八十五年十二月十五日代長
      沙公司向客戶樂全建設股份有限公司收取貨款支票二張，支票日期均為八十六
      年二月二十一日，票號ＴＢ0000000、ＡＡ0000000號，金額共
      新台幣（下同）二百三十四萬九千一百三十五元，另被告於離職前收受客戶陳
      王麗專所交付票號ＡＢ00000000、面額十三萬六千五百元之支票一紙
      ，被告將此三紙支票共同不法扣留以為與原告攤牌談判之籌碼。另被告為達損
      害原告公司之營運，於八十六年一月將公司所有帳冊、報表等資料攜離公司，
      並自行更換公司門鎖，導致公司無法運作，經原告催討均未返還，為此爰依民
      法第五百四十一條、第五百二十九條、第七百六十七條、第九百六十二條、第
      一百八十四條、第一百七十九條之規定提起本訴云云，被告則以﹕（一）渠二
      人均為長沙公司之員工，渠等經收上開貨款支票，均依照程序交付助理會計登
      帳，再交由被告乙○○統一保管，且刑事責任部分業經判決被告二人無罪確定
      ，原告所指被告二人不當抑留公司貨款支票，已嫌無據。（二）又原告公司長
      期以來營運不分，而被告等努力營運，爭取公司業績之結果，所剩盈餘還須填
      補原告曾茂行之虧損，致被告等無法於年終時獲致較好之業績獎金，因向原告
      爭取之結果，原告法定代理人曾幼菁於八十五年七月十五日同意並簽下「長沙
      公司管理辦法」俾供雙方共同信守，依該管理辦法第二條規定：「以現有合約
      為基礎，支付進口貨、薪資、工資，年終結算盈餘負責人最多提領百分之五十
      ，‧‧‧」，是負責人於年終結算後，僅於公司有盈餘時，始得將其中一半之
      盈餘取回，惟原告於刑案中自承當時公司仍在虧損中，是負責人要求被告繳回
      上開款項與伊，已違反上開管理辦法。(三)八十六年一月間正值年終結算時，被
      告二人及其餘三名公司員工為結算之便利將公司帳冊、客戶合約、支票等帶回
      結算，此為原告在刑案中所不爭執，不料原告更換公司門鎖，拒絕被告二人及
      其餘三名員工繼續上班，被告即將前開公司帳冊與客戶合約交律師保管，僅希
      望能與原告協議取回自己應得之薪資、獎金及代墊款，且於原告自訴被告二人
      侵占時，由律師將所有帳冊文件、支票等提交刑庭法官扣押在案。足證被告二
      人本意僅在結算，並無侵占公司貨款支票之故意，是原告主張被告二人侵害其
      權利云云，仍非可採等語資為抗辯。
  二、按受任人因處理委任事務，所收取之金錢、物品及孳息，應交付於受任人，民
      法第五百四十一條第一項定有明文。次按按負損害賠償責任者，除法律另有規
      定或契約另有訂定外，應回復他方損害發生前之原狀。又應回復原狀者，如經
      債權人定相當期限催告後，逾期不為回復時，債權人得請求以金錢賠償其損害
      。民法第二百十三條第一項、第二百十四條分別定有明文。經查﹕上開三張支
      票業於原告自訴被告業務侵占等刑事案件由台灣台北地方法院審理時由被告連
      同出貨單、合約書、報價單、應收帳款明細表、總帳、會計憑證及電話紀錄等
      件提出扣押在案，業經本院依職權調閱台灣台北地方法院八十六年度自字第三
      二六號刑事案卷屬實（參見該案卷第一七六頁贓證物品清單及第一七七頁證物
      袋），是該三張支票自非在被告二人持有中甚明，從而原告主張依據民法第五
      百四十一條、第五百二十九條、七百六十七條、九百六十二條、規定請求被告
      交付上揭三張支票，難謂有理。次查﹕上開三張支票既由台灣台北地方法院扣
      押中，被告亦無從提示或行使票據上權利，難認被告受有何利益，且原告亦未
      主張舉證證明不能回復原狀或回復顯有重大困難之情形，復未主張舉證證明已
      定相當期限向被告催告請求回復原狀，被告逾期不為回復，則原告依據前揭規
      定及及第一百七十九條逕行請求被告以金錢賠償相當於票款之損害，顯於法未
      合。再查﹕原告自訴被告業務侵占等刑事案件由業經台灣高等法院判決被告無
      罪確定，亦據本院調閱刑事案卷屬實，故原告主張依據民法第一百八十四條規
      定請求原告返還上開三張支票或相當於票款之金錢賠償，亦無理由。
  三、原告另主張被告應返還所持有中及台灣台北地方法院扣押之會計帳冊、合約檔
      案、應數帳檔、電腦圖檔、英文檔案云云，經查﹕該等證物業於原告自訴被告
      業務侵占等刑事案件由台灣台北地方法院審理時由被告提出扣押在案，已如前
      述，原告請求被告應予返還，實屬無據。
  四、綜上所述，原告基於民法第五百四十一條、第五百二十九條、第七百六十七條
      、第九百六十二條、第一百八十四條、第一百七十九條等法律關係訴請︵一︶
      被告乙○○應將上揭三張支票返還予原告長沙公司，如無法返還時，應給付原
      告長沙公司二百四十八萬五千六百五十三元及八十六年二月二十一日起至清償
      日止按年息百分之十一計算之利息及︵二︶被告持有中及台灣台北地方法院扣
      押之會計帳冊、合約檔案、應數帳檔、電腦圖檔、英文檔案應立即歸還原告，
      均無理由，應予駁回；其假執行之聲請亦失所附麗，應併予駁回。
  五、本件事證已臻明確，兩造其餘之攻擊、防禦方法及陳述，均無礙於本件判決結
      果之認定，認無再加以一一論述之必要，附此敘明。
據上論結，本件原告之訴為無理由，依民事訴訟法第三百八十五條第一項前段、第七
十八條，判決如主文。
中      華      民      國    八十九    年      五      月     二十五   日
                                臺灣板橋地方法院民事第三庭
~B法  官  李昭融
右正本證明與原本無異。
如不服本判決，應於判決送達後廿日，內向本院提出上訴狀。
中      華      民      國    八十九    年      五      月     二十九   日
~B書記官  陳蒼仁


司法院資訊處製作；財團法人民間司法改革基金會備份。
